臺灣高雄地方法院民事判決　　　　　　 100年度家訴字第82號
原　　　告　柳聖傑　
　　　　　　柳宇婷　
上二人共同
法定代理人　柳尚瑩　住同上
上三人共同
訴訟代理人　林君律師
被　　　告　李志強　身分證統一編號：Ｚ000000000號 
　　　　　　　　　　住彰化縣員林鄉○○路25號
上列當事人間請求給付扶養費事件，本院於民國100 年7 月21日
言詞辯論終結，判決如下：　　　　　　　　　　　
    主  文
被告應自民國一００年一月一日起至原告柳聖傑成年之日即民國
一０九年三月十日止，按月於每月五日給付原告柳聖傑新臺幣伍
仟元。如有一期未按期履行，其後之給付視為全部到期。
被告應自民國一００年一月一日起至原告柳宇婷成年之日即民國
一一０年一月二十一日止，按月於每月五日給付原告柳宇婷新臺
幣伍仟元。如有一期未按期履行，其後之給付視為全部到期。
訴訟費用由被告負擔。 
本判決第一、二項已到期即被告應給付原告柳聖傑、柳宇婷各新
台幣肆萬元部分，均得假執行。但被告如各以新臺幣肆萬元為原
告柳聖傑、柳宇婷預供擔保，各得免為假執行。
    事實及理由 
一、原告主張：原告2 人之母親柳尚瑩與被告前於民國88年12月
    19日結婚，婚後育有未成年子女即原告柳聖傑（89年3 月10
    日生）、柳宇婷（90年1 月21日生），嗣柳尚瑩與被告於89
    年10月20日協議離婚，並約定原告2 人權利義務之行使或負
    擔，由柳尚瑩與被告共同任之，嗣柳尚瑩與被告於93年1 月
    27日改約定原告2 人權利義務之行使或負擔，均由柳尚瑩任
    之。而自柳尚瑩與被告離婚後，原告均係由柳尚瑩獨力扶養
    照顧，被告僅曾於93年5 、6 月間及97年探視原告各1 次外
    ，未曾再探視過原告，亦未盡其應扶養原告之責任。而被告
    為原告之父親，依法對原告仍應負扶養義務，原告爰依據民
    法第1084條第2 項、第1116條之2 等規定，請求被告應自10
    0 年1 月1 日起分別至原告2 人成年之日止，按月於每月5
    日各給付原告每人每月扶養費各新台幣（下同）5,000 元等
    語。
二、被告之答辯：伊不同意原告之請求，如果柳尚瑩無法負擔原
    告之扶養費，伊願意自己帶回來扶養。又伊曾經於90、91年
    間委託伊父親將原告之扶養費匯給柳尚瑩，伊並非不負擔原
    告之扶養費等語。
三、按「直系血親相互間，互負扶養之義務。」，民法第1114條
    第1 款定有明文。又「父母對於未成年子女，有保護及教養
    之權利及義務。」、「父母對於未成年子女之扶養義務，不
    因結婚經撤銷或離婚而受影響。」，民法第1084條第2 項、
    第1116條之2 亦分別定有明文，而所謂保護與教養，應包括
    事實之養育行為及扶養費用之負擔，且參諸上揭法條規定，
    父母對於未成年子女之扶養義務，係本於父母子女之身份關
    係而當然發生，由父母共同提供未成年子女生活及成長所需
    ，與實際有無行使親權或監護權，不發生必然之關係，亦即
    父母離婚後，不論是否為監護人之一方，均無得免除其對於
    未成年子女之扶養義務。經查：
  (一)本件原告主張渠等母親柳尚瑩與被告於88年12月19日結婚，
    嗣柳尚瑩與被告於89年10月20日協議離婚，並約定原告2 人
    權利義務之行使或負擔，由柳尚瑩與被告共同任之，嗣柳尚
    瑩與被告於93年1 月27日重新約定原告2 人權利義務之行使
    或負擔，均由柳尚瑩任之，而原告2 人現均與柳尚瑩同住等
    情，業據原告於本院審理中陳述在卷，並有原告提出之戶籍
    謄本2 份附卷可參（本院卷第27、28頁），被告對此亦未表
    示爭執，應堪信屬實。而被告既為原告之父親，雖原告2 人
    現均由其母親柳尚瑩擔任監護人，惟參諸上揭法條規定及說
    明，被告依法仍對原告負扶養義務，是原告請求被告應自10
    0 年1 月1 日起分別至原告2 人成年之日止，按月給付原告
    2 人之扶養費用，自屬有據，應予准許。
  (二)另被告辯稱其曾經於90、91年間委託伊父親將原告之扶養費
    匯給柳尚瑩，伊並非不負擔原告之扶養費等語，並提出郵政
    國內匯款執據、郵政跨行匯款申請書合計5 份為證，經查，
    依被告提出之上揭郵政匯款執據，僅能證明被告曾於90年7
    月24日、90年8 月8 日、91年8 月14日、91年9 月17日，分
    別匯款1,000 元、2,500 元、30,000元、15,000元不等之金
    額予柳尚瑩之事實，而縱認被告上揭匯款金額係作為原告之
    扶養費之用，惟原告現係請求自100 年1 月1 日起分別至原
    告2 人成年之日止之扶養費，是被告前於上揭時間匯款之事
    實，並不影響被告對原告仍應就100 年1 月1 日起分別至原
    告2 人成年之日止之期間負扶養義務之認定。至於被告另辯
    稱：因柳尚瑩阻撓伊探視原告2 人，伊不願意付扶養費等語
    ，惟被告就柳尚瑩有阻撓其探視原告之事實，並未提出相關
    證據供本院參酌，況縱認柳尚瑩有阻撓被告探視原告之情事
    ，被告仍應以理性態度與柳尚瑩溝通協調，如無法協議，被
    告自得依法請求法院酌定其與原告2 人會面交往之方式與時
    間，以解決被告探視原告之事宜，並不能因此作為其可拒絕
    負擔原告扶養費之理由，是被告上揭辯解，並不足採。
四、次按「扶養之程度，應按受扶養權利者之需要，與負扶養義
    務者之經濟能力及身分定之。」，民法第1119條定有明文。
    本件原告主張被告應自100 年1 月1 日起分別至原告2 人成
    年之日止，按月給付原告2 人之扶養費用，為有理由，業如
    上述，而就每月扶養金額部分，原告主張被告應按月給付原
    告扶養費用每人5,000 元等語，本院審酌如下：
  (一)本件原告雖未提出其每月實際支出之相關費用內容及單據供
    本院參酌，惟橫諸常情，吾人日常生活各項支出均屬瑣碎，
    顯少有人會完整記錄每日之生活支出或留存相關單據以供存
    查，是本院自得依據政府機關公布之客觀數據，作為衡量原
    告得請求每月扶養費用之標準，而原告固提出行政院主計處
    台灣地區家庭收支調查報告1 份（本院卷第14頁），主張以
    高雄市地區98年度之每人每月平均消費支出18,835元為請求
    標準，惟本院認為，上揭數據係行政院主計處針對我國各縣
    市之家庭收支及個人消費支出所為之調查，與本件原告係請
    求每月之扶養費即滿足其每月基本生活之費用，尚非相符，
    是上揭數據並不適於做為本件參考之標準，本院爰不予採納
    。本院爰另參酌內政部公布之歷年最低生活費標準，99年度
    高雄市之最低生活費為11,309元，此有歷年最低生活費一覽
    表1 份附卷可參，以作為本件審酌扶養費用之計算標準。
  (二)本院並考量原告之母親柳尚瑩及被告之收入及財產狀況如下
    ，原告主張其母親柳尚瑩任職於宏肯股份有限公司，每月薪
    資17,880元，財產有機車1 部等語（本院卷第69頁），另依
    本院依職權查詢之柳尚瑩之稅務電子閘門財產所得調件明細
    表1 份所載（本院卷第35頁），柳尚瑩於98年度有薪資及其
    他所得合計185,022 元，名下則無財產資料，另被告於本院
    審理中陳述：伊從事裝潢工作，月薪約2 萬餘元，財產有汽
    車1 部等語（本院卷第69頁），另依本院依職權查詢之被告
    之稅務電子閘門財產所得調件明細表1 份所載（本院卷第38
    頁），被告於98年度並無所得資料，其名下亦無財產資料。
    而本院綜合參酌上揭柳尚瑩及被告之收入、財產狀況觀之，
    渠2 人收入並不高，名下亦無豐厚財產，另原告現分別為11
    歲及10歲之學童，未來仍有相關就學費用需支出等情狀，本
    院認為原告每人每月之扶養費用應以10,000元為適當。而就
    柳尚瑩及被告應負擔扶養費用之比例部分，本院審酌柳尚瑩
    現為原告2 人之監護人，且實際負起扶養照顧未成年子女之
    責任，是其需付出之心力自較被告為多等情狀，本院爰酌定
    被告應負擔扶養費之比例為10分之7 ，柳尚瑩則應負擔10分
    之3 。從而，原告得請求被告應給付之扶養費用金額為每人
    每月7,000 元（10,000×7/10＝7,000 ）。而本件原告請求
    被告給付之金額為每人每月5,000 元，並未逾上揭金額，自
    應予准許。
五、綜上所述，原告依據民法第1114條、第1084條第2 項等規定
    ，請求被告應自100 年1 月1 日起分別至渠等成年之日止，
    按月於每月5 日給付原告每人每月扶養費5,000 元，為有理
    由，應予准許。又本件係判命被告給付未成年子女之扶養費
    ，本院為未成年子女之最佳利益，爰依非訟事件法第127 條
    規定，併諭知被告如有一期未按期履行者，其後之給付視為
    均已到期。
六、末按命履行扶養義務之判決，法院應依職權宣告假執行，但
    以起訴前最近六個月分及訴訟中履行期已到者為限。又法院
    得依聲請或依職權，宣告被告預供擔保，或將請求標的物提
    存而免為假執行，民事訴訟法第389 條第1 項第2 款、第39
    2 條第2 項分別定有明文。經查，本判決主文第1 、2 項判
    命被告應給付原告之上揭扶養費用，其中就訴訟中已到期合
    計8 個月（100 年1 月至同年8 月）即被告應給付原告每人
    40,000元部分（5,000 ×8 ＝40,000），依據上揭法條規定
    ，本院爰依職權宣告假執行，並依職權宣告被告得預供擔保
    而免為假執行，併此敘明。
七、據上論結，本件原告之訴為有理由，依民事訴訟法第78條、
    第389 條第1 項第2 款、第392 條第2 項規定，判決如主文
    。
中    華    民    國     100   年    8    月    17    日
                         家事法庭法  官  呂憲雄
以上正本係照原本作成。 
如對本判決上訴，須於判決送達後20日內向本院提出上訴狀。如
委任律師提起上訴者，應一併繳納上訴審裁判費。
中    華    民    國     100   年    8    月    17    日
                                 書記官  沈  蘊